臺灣高等法院刑事判決　　　　　　　　96年度上訴字第3596號
上　訴　人
即　被　告　乙○○
上列上訴人因偽造文書等案件，不服台灣台北地方法院九十五年
度訴字第一七九三號，中華民國九十六年七月三十一日第一審判
決（起訴案號：台灣台北地方法院檢察署九十五年度偵緝字第一
五二０號、九十五年度偵緝字第一五三０號、九十五年度偵字第
二二三七七號，併辦案號：台灣台北地方法院檢察署九十五年度
偵字第二三一五三號，台灣板橋地方法院檢察署九十五年度偵緝
字第一五五五號、九十五年度偵字第二０九八四號，台灣士林地
方法院檢察署九十五年度偵字第五二七二號，台灣台北地方法院
檢察署九十五年度偵字第二００八七號），提起上訴，本院判決
如下：
    主  文
上訴駁回。
    事  實
一、乙○○於民國九十三、九十四年間，(一)基於竊盜、行使偽造
    私文書、詐欺取財及以不正方法由自動付款設備取得他人財
    物之概括犯意，意圖為自己不法所有，趁與甲○○之母同居
    之機會，在臺北市○○街一五二巷三號二樓住處，連續多次
    竊取甲○○之身分證影印後，分向如附表一所示之國泰世華
    商業銀行（下稱國泰世華銀行）、臺北富邦商業銀行（下稱
    臺北富邦銀行）、英商渣打銀行股份有限公司（下稱渣打銀
    行）、台新國際商業銀行股份有限公司（下稱台新銀行）、
    安信信用卡股份有限公司（現改制更名為永豐信用卡股份有
    限公司），以甲○○名義申請信用卡及現金卡，而在如附表
    一所示上開發卡機構之信用卡及現金卡申請書上，連續多次
    偽造「甲○○」之署押，附上甲○○之身分證影本，持交各
    發卡機構而行使之，使各發卡機構陷於錯誤，誤信係甲○○
    本人申請，而核發信用卡及現金卡；乙○○於取得信用卡及
    現金卡後，先於卡片背面偽簽「甲○○」之署押，嗣於如附
    表二所示之時間，連續持信用卡至各特約商店刷卡消費或在
    各金融機構提款機預借現金，及持現金卡在各金融機構提款
    機預借現金，而在信用卡簽帳單私文書上偽造「甲○○」之
    署押，用以表示係甲○○本人消費之意後，持交各特約商店
    行使，使各特約商店陷於錯誤而交付商品，及以不正方法由
    各金融機構自動付款設備取得金錢，足以生損害於甲○○、
    各發卡機構、各特約商店及金融機構（偽造之署押及枚數，
    詳如附表一、二所示〈甲○○部分〉）；(二)乙○○承前行使
    偽造私文書、詐欺取財及以不正方法由自動付款設備取得他
    人財物之概括犯意，意圖為自己不法所有，因從事信用卡業
    務推廣工作之機會，分別取得丁○○、丙○○之身分證影本
    後，分向如附表一所示之國泰世華銀行、臺北富邦銀行、渣
    打銀行、臺新銀行、安信信用卡股份有限公司，以丁○○、
    丙○○名義申請信用卡及現金卡，而在如附表一所示上開發
    卡機構之信用卡及現金卡申請書上，連續多次分別偽造「丁○○」、「丙○○」之署押，附上丁○○、丙○○之身分證
    影本，分別持交各發卡機構而行使之，使各發卡機構陷於錯
    誤，誤信係丁○○、丙○○本人申請，而核發信用卡及現金
    卡；乙○○於取得信用卡及現金卡後，先於卡片背面分別偽
    造「丁○○」、「丙○○」之署押，嗣於如附表二所示之時
    間，連續持信用卡至各特約商店刷卡消費或在各金融機構提
    款機預借現金，及持現金卡在各金融機構提款機預借現金，
    而在信用卡簽帳單私文書上，連續多次分別偽造「丁○○」
    「丙○○」之署押，用以表示係丁○○、丙○○本人消費之
    意後，分別持交各特約商店行使，使各特約商店陷於錯誤而
    交付商品，及以不正方法由各金融機構自動付款設備取得金
    錢，足以生損害於丁○○、丙○○、各發卡機構、各特約商
    店及金融機構（偽造之署押及枚數，詳如附表一、二所示〈
    丁○○、丙○○部分〉）。
二、案經甲○○、丁○○、台新銀行訴由臺北市政府警察局士林
    分局、臺北縣政府警察局、臺北縣政府警察局新店分局移送
    或報告臺灣臺北地方法院檢察署檢察官偵查起訴及移送併辦
    。
    理  由
壹、程序部分：
    按「被告以外之人於審判外之言詞或書面陳述，除法律有規
    定者外，不得作為證據。」、「被告以外之人於偵查中向檢
    察官所為之陳述，除顯有不可信之情況者外，得為證據。」
    「被告以外之人於審判外之陳述，雖不符前四條之規定，而
    經當事人於審判程序同意作為證據，法院審酌該言詞陳述或
    書面陳述作成時之情況，認為適當者，亦得為證據。」、「
    當事人、代理人或辯護人於法院調查證據時，知有第一百五
    十九條第一項不得為證據之情形，而未於言詞辯論終結前聲
    明異議者，視為有前項之同意。」，刑事訴訟法第一百五十
    九條第一項、第一百五十九條之一第二項、第一百五十九條
    之五第一項、第二項分別定有明文。本件上訴人即被告乙○○對於證人甲○○、丁○○、趙志潔、林佑俊、陳慧珊於警
    詢、偵查時陳述之證據能力均未爭執，本院審酌上開證人於
    警詢、偵查時之陳述係針對其等係就各自親身經歷之事實而
    為陳述，且依作成時之情況，並無顯有不可信或不宜作為證
    據之情事，依刑事訴訟法第一百五十九條之一第二項及第一
    百五十九條之五第一項規定，得作為證據。
貳、實體部分：
一、上揭事實，業據上訴人即被告於原審及本院審理中均坦承不
    諱（見原審卷第二一０頁反面，本院卷第三三頁），且據證
    人即告訴人甲○○、丁○○，及國泰世華銀行職員趙志潔、
    台新銀行職員林佑俊、安信信用卡股份有限公司職員陳慧珊
    ，分別於警詢及偵查中證述綦詳（見偵緝字第一五三０號卷
    第二二、二三頁，偵字第四二０九號卷第五、六、八、九頁
    ，偵字第一四七六號卷第五一、五二、五五、五六頁偵字第
    二三一五三號卷第二五至二七頁，偵字第五二七二號卷第七
    至一０、二０至二二頁，交查字第二０二九號卷第五０、五
    七、六一、六二頁，交查字第一八二七號卷第八０、一一六
    、一一七頁，偵字第一０九四二號卷第一九至二一頁），並
    有如附表一所示之信用卡及現金卡申請書，及甲○○、丁○○、丙○○之聲明書（見偵字第一四七六號卷第三三至三六
    、三九至四一、五八至六一頁，偵字第四二０九號卷第一九
    、二０、二三、二四、四九、五０、六九至七二頁，偵緝字
    第一五三０號卷第五四、五五、六五、六六、七八、八八至
    九一一二四至一二七、一三三頁，交查字第一八二七號卷第
    九至一一、八四、八五頁），暨國泰世華銀行九十六年四月
    二十六日國世業控字第０九六００００二一六號函、臺北富
    邦銀行信用卡總處九十六年四月二十五日北富信卡字第０三
    四三號函、渣打銀行九十六年四月二十五日九六渣信字第０
    五一八號函、台新銀行九十六年六月十五日函、永豐信用卡
    股份有限公司九十六年五月三日永豐信風險管制部九六字第
    一０七六號函所檢附之消費明細及簽帳資料（見原審卷第九
    八至一九二頁）附卷可稽，足認被告出於任意性之自白，與
    事實相符而堪採信。本件事證明確，被告犯行堪以認定，自
    應依法論科。
二、被告行為後，刑法部分修正條文於九十五年七月一日起生效
    施行（下稱現行刑法）；復參酌最高法院九十五年五月二十
    三日第八次刑事庭會議決議意旨，現行刑法第二條第一項之
    規定，係規範行為後法律變更所生新舊法律比較適用之準據
    法，於現行刑法施行後，應適用現行刑法第二條第一項之規
    定，為「從舊從輕」之比較。茲就本案新、舊法比較適用之
    結果分敘如下：
  (一)被告行為後施行之刑法第三十三條第五款規定罰金刑為新臺
    幣一千元以上，以百元計算之，修正前則規定罰金刑為銀元
    一元即新臺幣三元以上，經比較修正前、後之法律，以修正
    前之法律較有利於被告。
  (二)被告行為後施行之刑法刪除第五十六條連續犯之規定，所犯
    各罪應依數罪併罰之規定分論併罰，經比較修正前、後之法
    律，以修正前之法律較有利於被告。
  (三)被告行為後施行之刑法刪除第五十五條牽連犯之規定，所犯
    各罪應依數罪併罰之規定分論併罰，經比較修正前、後之法
    律，以修正前之法律較有利於被告。
三、核被告如事實欄(一)所為，係犯刑法第三百二十條第一項之竊
    盜罪，同法第二百十六條、第二百十條之行使偽造私文書罪
    ，同法第三百三十九條第一項之詐欺取財罪，同法第三百三
    十九條之二第一項之以不正方法由自動付款設備取款罪；如
    事實欄(二)所為，係犯刑法第二百十六條、第二百十條之行使
    偽造私文書罪，同法第三百三十九條第一項之詐欺取財罪，
    同法第三百三十九條之二第一項之以不正方法由自動付款設
    備取款罪。被告偽造署押之行為係偽造私文書之部分行為，
    又偽造私文書之低度行為復為行使偽造私文書之高度行為所
    吸收，均不另論罪。被告如事實欄所為，先後多次竊盜、行
    使偽造私文書、詐欺取財、以不正方法由自動付款設備取款
    之犯行，各時間緊接，方法相同，各觸犯構成相同之罪名，
    顯係各基於概括犯意為之，應各依連續犯規定論以一罪，並
    均依法加重其刑。被告所犯上開竊盜、行使偽造私文書、詐
    欺取財、以不正方法由自動付款設備取款罪間，有方法結果
    之牽連關係，應從一重之行使偽造私文書罪論處。臺灣臺北
    地方法院檢察署九十五年度偵字第二三一五三號、臺灣板橋
    地方法院檢察署九十五年度偵緝字第一五五五號及九十五年
    度偵字第二０九八四號、臺灣士林地方法院檢察署九十五年
    度偵字第五二七二號、臺灣臺北地方法院檢察署九十五年度
    偵字第二００八七號移送併辦案件，與本案臺灣臺北地方法
    院檢察署九十五年度偵緝字第一五二０號、九十五年度偵緝
    字第一五三０號、九十五年度偵字第二二三七七號起訴案件
    ，有裁判上一罪關係，本院自得予以審究，併予敘明。
四、原審經詳細調查，以被告罪證明確，適用上揭規定，並審酌
    被告正值壯年，不思循正當途徑獲取財物，竟貪圖物慾而為
    前揭犯行，且被告冒他人名義交易之金額如附表二所示達二
    百餘萬元，目前僅清償約六十萬元等情，業據前述發卡機構
    函覆原審在案（見原審卷第一０五、一０六、一六六、一六
    九至一七九、一八六、一八七頁），犯罪所生之危害非可謂
    不大，惟念被告於犯後坦承犯行不諱，態度尚稱良好，暨被
    告犯罪之動機、目的、手段、生活狀況、品行、智識程度等
    一切情狀，量處有期徒刑一年六月，並依中華民國九十六年
    罪犯減刑條例第二條第一項第三款之規定，減其宣告刑二分
    之一，復諭知如附表一、二所示被告偽造之「甲○○」、「
    丁○○」、「丙○○」署押，應依刑法第二百十九條規定宣
    告沒收。核原審認事用法，並無不合，量刑亦屬允當。被告
    上訴以原審量刑過重為由，請求撤銷改判，為無理由，應予
    駁回。
據上論斷，應依刑事訴訟法第三百六十八條，判決如主文。
本案經檢察官陳明光到庭執行職務。
中　　華　　民　　國　　96　　年　　10　　月　　9 　　日
　　　　　　　　　刑事第十七庭  審判長法　官  趙功恆
                                　    法　官  孫惠琳
                                　　　法　官  陳憲裕
以上正本證明與原本無異。
如不服本判決，應於收受送達後十日內向本院提出上訴書狀，其
未敘述上訴之理由者並得於提起上訴後十日內向本院補提理由書
（均須按他造當事人之人數附繕本）。
                                      書記官  劉育妃
中　　華　　民　　國　　96　　年　　10　　月　　12　　日
附錄：本案論罪科刑法條全文
刑法第二百十條：
（偽造變造私文書罪）
偽造、變造私文書，足以生損害於公眾或他人者，處 5 年以下有
期徒刑。
刑法第二百十六條：
（行使偽造變造或登載不實之文書罪）
行使第 210 條至第 215 條之文書者，依偽造、變造文書或登載
不實事項或使登載不實事項之規定處斷。
刑法第三百二十條：
（準文書）
在紙上或物品上之文字、符號、圖畫、照像，依習慣或特約，足
以為表示其用意之證明者，關於本章及本章以外各罪，以文書論
。
錄音、錄影或電磁紀錄，藉機器或電腦之處理所顯示之聲音、影
像或符號，足以為表示其用意之證明者，亦同。
刑法第三百三十九條
（普通詐欺罪）
意圖為自己或第三人不法之所有，以詐術使人將本人或第三人之
物交付者，處5年以下有期徒刑、拘役或科或併科1千元以下罰金
。
以前項方法得財產上不法之利益或使第三人得之者，亦同。
前二項之未遂犯罰之。
刑法第三百三十九條之二
（違法由自動付款設備取得他人之物之處罰）
意圖為自己或第三人不法之所有，以不正方法由自動付款設備取
得他人之物者，處3年以下有期徒刑、拘役或1萬元以下罰金。
以前項方法得財產上不法之利益或使第三人得之者，亦同。
